臺灣板橋地方法院民事判決　　　　　　　95年度訴字第1232號
原　　　告　越順精機有限公司
法定代理人　丙○○
訴訟代理人　張旭業律師
複代理人　　楊珮君律師
被　　　告　僑泰氣體有限公司
法定代理人　塗碧珠
訴訟代理人　林明正律師
複代理人　　朱容辰律師
　　　　　　林育生律師
上列當事人間請求侵權行為損害賠償事件，經本院於中華民國96
年1月11日言詞辯論終結，判決如下：
    主      文
原告之訴及假執行之聲請均駁回。
訴訟費用由原告負擔。
    事實及理由
一、本件原告起訴主張：原告於民國（下同）93年8 月27日向被
    告訂購雷射氣體鋼瓶1 支（下稱系爭氣體），單價為新臺幣
    （下同）6,000 元，隨即用於原告之雷射加工機（機種為ML
    3015HD-4030D）（下稱系爭機器）後，導致系爭機器之功率
    遞減，造成系爭機器之電極、雲母片、樹脂、高壓水管、IN
    SERT、ITR 、PR、TR等等零件損壞，合計損失1,105,600 元
    。原告於93年11月18日停用系爭氣體後，被告於93年12月21
    日再提供新品，系爭機器之功率始漸恢復正常，足見已自認
    系爭氣體具有瑕疵。嗣原告於94年11月30日會同被告李廠長
    及訴外人新武機械貿易股份有限公司乙○○君就系爭氣體檢
    測後，發現使用系爭氣體後，會造成系爭機器功率遞減，造
    成系爭機器之電極等相關零件損壞，侵害原告之權利，原告
    爰依民法第227 條第2 項及民法侵權行為等相關規定，請求
    被告賠償原告因此所生之損害等語，並聲明：(1)被告應給付
    原告1,105,600 元，及自起訴狀繕本送達之翌日起迄清償日
    止，按年息5%計算之利息。(2)並願供擔保請准宣告假執行。
二、被告則以：原告主張有瑕疵之氣體（編號96088） 自93年至
    今，唯一一次兩造會同飛越科技有限公司檢驗，並由該公司
    戊○○先生所出具之檢驗報告，認定系爭氣體之成分完全符
    合標示。反觀原告自93年至今均未能提出任何積極證據證明
    系爭氣體有何瑕疵，僅以被告之請款單記載「雷射氣體，數
    量-1」，空言主張被告已自承瑕疵。再被告交付原告之系爭
    氣體係於93年8 月7 日生產，相同成分之氣體被告共生產2
    瓶，編號分別為96088 及96020 ，其中編號96088 由原告購
    買使用，另編號96020 則出售訴外人勁英公司。同批生產之
    2 瓶氣體係同時製造、同時裝瓶，如有成分不符之情形，編
    號96020 之氣體亦應導致原告相同之問題。然訴外人勁英公
    司使用則完全正常，而原告使用後卻發生機器故障，顯然被
    告交付之氣體並無瑕疵，導致機器故障之原因應傾向於原告
    使用操作是否適當或定期保養有無貫徹甚或機器老化之然現
    象等因素等語，資為抗辯。併為答辯聲明：(1)原告之訴及假
    執行之聲請均駁回。(2)如受不利判決，願供擔保請准免為假
    執行。
三、本院得心證之理由：
(一)原告主張其於93年8 月27日以6,000 元向被告訂購雷射氣體
    鋼瓶1 支，，隨即用於原告之雷射加工機（機種為ML3015HD
    -4030D），並提出請款單影本1 紙為證，此為被告不爭執，
    自堪信為真正。另原告主張上開向被告購得之系爭氣體有瑕
    疵，導致原告所有系爭機器之功率遞減，造成系爭機器之電
    極、雲母片、樹脂、高壓水管、IN SERT 、ITR 、PR、TR等
    等零件損壞云云；惟為被告所否認，並辯以系爭氣體經飛越
    科技有限公司會同兩造檢驗，檢驗結果認系爭氣體之成分完
    全符合標示，有飛越科技有限公司分析報告影本1 紙在卷可
    稽。又被告出售原告之系爭氣體係於93年8 月7 日生產，相
    同成分之氣體被告共生產2 瓶，除出售原告外，另1 瓶則出
    售訴外人勁英公司，而訴外人勁英公司使用則完全正常等語
    ，亦提出該公司93年8 月16日氣體鋼瓶借用單影本1 紙附卷
    可參。是本件爭點在於被告出售之雷射氣體鋼瓶是否有瑕疵
    及原告系爭機器受損與被告出售之系爭氣體有相當因果關係
    。
(二)查原告所舉之證人乙○○於本院言詞辯論時證稱：「原告複
    代理人問：94年11月30日是否有會同原告及被告公司人員李
    庭昌作系爭氣體測試？證人答：當時只做機台切割部分，本
    來出問題的氣體及更換後的氣體，由原告公司的人員將鐵板
    切割出來讓我查看，至於雙方所爭執的內容需要專門公司作
    鑑定。原告複代理人問：調查證據狀當場有切割兩個面板，
    我們有帶過來，是否請證人勘驗是否當天的板面？證人答：
    是的。原告複代理人問：94年9 月5 日被告新交付的氣體所
    切割出來的版面及93年8 月9 日被告之前所交付原告之氣體
    切割出來的版面，很明細可看出93年8 月9 日所交付的切割
    後有毛邊現象存在，依照你的專業產生毛邊，是否面板就有
    瑕疵？證人答：是的。原告複代理人問：在被告公司另行交
    付氣體之後，是否沒有產生93年8 月9 日交付的氣體所產生
    的現象？證人答：再來的維修狀況我就不知道，之後我就到
    大陸，就不清楚了。原告複代理人問：是否有聽到李庭昌承
    認他們的氣體有瑕疵？證人答：好像沒有聽到李庭昌任何表
    示，當時他們爭執氣體內容。原告複代理人問：原告公司使
    用瑕疵的氣體後，是否都是你在維修？證人答：不是，我們
    公司維修人員有好幾位。93年11月30日測試時，並沒有發現
    功率遞減情事。原告複代理人問：我們要問證人的是如果產
    生毛邊的面板就是證明交付的氣體有瑕疵。證人答：我無法
    推論。單從面板產生毛邊就我的專業無法判定是氣體本身內
    容的問題，必須由專業機構來檢測鋼瓶內的氣體的比例。原
    告複代理人問：通常什麼情況下會電極、雲母片、樹脂、高
    壓水管損害？證人答：這會影響到它的時間性，機台加工的
    不同狀況都可能都會影響，包含使用之時間、功率，這些都
    會影響到它的損害」。證人甲○○證稱：「原告複代理人問
    ：94年11月30日是否有到原告公司會同公司負責人，被告公
    司李庭昌、證人江先生作氣體測試？證人答：當初只是切割
    鐵板測試。原告複代理人問：當初是否測試兩種不同的鐵板
    ？證人答：是的。原告複代理人問：當初的切割的鐵板是否
    有毛邊的現象？證人答：是的。原告複代理人問：當天被告
    李庭昌是否坦承氣體有問題，才產生瑕疵他要回報公司，是
    否有聽到？證人答：很久了我沒有注意到。原告複代理人問
    ：被告公司是否請你擔任本件調解？證人答：我也是向被告
    公司買氣體，大家都認識，發生這個問題，我認為不是很大
    的問題，是否可以和解，我是基於這樣的原因，我是主動出
    來幫他們和解，被告公司沒有請我出來談和解，據我所知他
    們之間有爭執，原告的貨款應該還沒有付。原告複代理人問
    ：依照你的專業作鐳射切割產生毛邊的話，是否因氣體有瑕
    疵而造成？證人答：是否氣體造成，我們是不知道，鐳射是
    靠高壓電打氣體變成光，光不好會造成毛邊，但是否會造成
    機器損害，我就不知道」（見本院卷附95年9 月26日言詞辯
    論筆錄）。及證人丁○○證稱：「原告訴訟代理人問：新武
    公司是否販售鐳射機械給原告？證人答：是的，大部分是我
    在保養。原告訴訟代理人問：93年大約在年底的時候，這台
    機器的保養狀況？證人答：當時一切都沒有問題，都有定期
    保養。原告訴訟代理人問：原告法定代理人當初是否有提出
    何東西損害並提示原證九、十、十一新武公司的發票？證人
    答：電極、樹脂、鏡片是我們公司出售沒有錯，樹脂是要定
    期更換，鏡片是因為電極燒損而受到灰塵污染，電極損害可
    能是人為因素，例如樹脂不好沒有更換，產生溫度過高，有
    的是自然因素，例如東西都有他的期限，造成自然損害，鐳
    射瓦斯裡面的成份比率不好也會造成燒損。原告訴訟代理人
    問：這個機器都有定期保養，樹脂是否都有定期更換？證人
    答：是的。原告訴訟代理人問：這台機器的電極使用多久了
    ，是否到自然期限？證人答：我們賣機器都是1 年的保固期
    ，1 年之後何時壞掉我們不清楚，這要看保養的狀況。原告
    訴訟代理人問：正常的保養依你的經驗，這個電極可以使用
    多久？證人答：3 年、10年都有，我無法回答。原告訴訟代
    理人問：93年發生電極損害後，是否知道損害的原因？證人
    答：損害的原因根據我們初步來看是看水質，水質初步去看
    是好的，一般的保養都有在做，我們懷疑換新的電極後發現
    不好切割，原告當時有打電話表示1 、2 小時之後切割就不
    正常，當時建議原告換新的雷射瓦斯，之後原告就表示切割
    都正常。原告訴訟代理人問：是否懷疑雷射瓦斯出問題，然
    後建議原告更換？證人答：是的。原告訴訟代理人問：在修
    理過程發多少時間？證人答：我們公司有作業書，時間我記
    不得，維修的時候我們都有寫報告書。原告訴訟代理人問：
    是否問題慢慢找，然後才找到雷射瓦斯出問題？證人答：是
    的。當初有懷疑鏡片，鏡片更換後問題還是存在，才建議原
    告更換雷射瓦斯。被告複代理人問：乙○○是否你公司的員
    工？證人答：是的。被告複代理人問：他在公司擔任何職？
    證人答：工程師，跟我一樣。被告複代理人問：提示乙○○
    95年9 月26日的證詞，切割的面板有毛邊的時候，是否可以
    證明瓦斯有瑕疵，但證人無法判斷，你如何說明？證人答：
    從成品無法確認，而我是在現場維修更換其他器材後發現問
    題，才更換雷射瓦斯，問題才解決，所以我才認為是雷射瓦
    斯的問題。被告複代理人問：乙○○說產生毛邊是否氣體造
    成他並不知道，你有何意見？證人答：雷射瓦斯不好可能會
    造成損害，我也是無法判斷，我只是表示有可能。被告複代
    理人問：就乙○○說電極會燒燬的狀況，是否同意他的講法
    ？證人答：是的」（見本院卷附95年12月19日言詞辯論筆錄
    ）。又被告上開抗辯所舉之證人戊○○於本院言詞辯論時證
    稱：「被告複代理人問：答辯一狀被證一報告（指飛越科技
    有限公司分析報告）有你簽名，是否你製作？證人答：是的
    ，時間我忘記了，是在原告公司作鑑定，鑑定鐳射的氣體，
    分析方法用我紅外線光譜分析儀，分析ＣＯ及ＣＯ2 的部分
    ，ＣＯ、ＣＯ2 分析出來後由製造者提供ＨＥ、Ｎ2 的比例
    ，我再依照他們提供的比例，我再做分析，我是按照他的比
    例多少然後用紅外線光譜儀器作分析，計算後與製造者所提
    供的比例相符。原告複代理人問：何人委託你鑑定？證人是
    僑泰公司。原告複代理人問：原告公司是否知情？證人答：
    我不知道。但我到的時候，原告公司老闆有在旁邊。原告複
    代理人問：當時只有拿紅外線光譜儀器，是否其他部分無法
    鑑定，是否要被告公司拿到新竹工研院作鑑定？證人答：是
    的」（見本院卷附95年9 月26日言詞辯論筆錄）。是以依上
    開原告所舉之證人乙○○、甲○○及丁○○等3 人亦無法確
    認原告所有系爭機器發生電極、雲母片、樹脂、高壓水管、
    INSERT、ITR 、PR、TR等等零件損壞之情事，係被告出售系
    爭氣體具有瑕疵造成，而被告所提之飛越科技有限公司分析
    報告，認定系爭氣體之成分完全符合標示。
(三)綜上所述，證人乙○○、甲○○、丁○○等人上開證述內容
    ，顯無從憑以認定原告所有系爭機器內之電極等零件所受之
    損害，確係被告所出售系爭氣體所造成之事實。此外，原告
    對於其上開之主張，復未能提出任何之事證以實其說，是原
    告上開主張，自無從信為真實。
四、按當事人主張有利於己之事實者，就其事實有舉證之責任，
    民事訴訟法第277 條前段定有明文。次按民事訴訟如果係由
    原告主張權利者，應先由原告負舉證之責，若原告先不能舉
    證，以證實自己主張之事實為真實，則被告就其抗辯之事實
    即令不能舉證，或其所舉證據尚有疵累，亦應駁回原告之請
    求，最高法院17年上字第917 號著有判例可資參照。本件原
    告既未能舉證證明其所有之系爭機器內之零件所受之上述損
    害，確係被告出售之系爭氣體所造成，自難認被告有何不全
    完全給付之情事或侵權行為之可言；從而，原告依民法第
    227 條第2 項或侵權行為之法律關係，請求被告賠償原告所
    受之損害1,105,600 元，及自起訴狀繕本送達翌日起至清償
    日止，按年息5%計算之利息，即屬無據，應予駁回；原告之
    訴既經駁回，其假執行之聲請亦失所附麗，應併予駁回。
五、本件事證已臻明確，兩造其餘主張陳述及攻擊防禦方法，經
    審酌與判決結果不生影響，爰不一一論述，併予敘明。
六、據上論結，本件原告之訴為無理由，依民事訴訟法第78條，
    判決如主文。
中　　華　　民　　國　　96　　年　　1 　　月　　25　　日
                        民事第二庭  法　官　潘  長  生
以上正本係照原本作成。
如對本判決上訴，須於判決送達後20日內向本院提出上訴狀。
中　　華　　民　　國　　96　　年　　1 　　月　　25　　日
                              書記官　許 清 琳
